臺灣高雄地方法院刑事判決　　　　　　 94年度簡上字第586號
上　訴　人
即　被　告　乙○○
上列上訴人因違反動產擔保交易法案件，不服本院高雄簡易庭民
國94年5 月26日94年度簡字第2975號第一審判決（聲請簡易判決
處刑案號：93年度偵緝字第2307號）提起上訴，本院判決如下：
    主  文
上訴駁回。
    事  實
一、乙○○於民國91年12月30日，以購車為由向台新國際商業銀
    行股份有限公司（以下稱台新銀行）貸款新臺幣（下同）33
    萬元，並以購得之車牌號碼9T-0085 號自用小客車，設定動
    產抵押權50萬元，而為動產擔保交易之債務人。乙○○並與
    台新銀行約定分48期清償上開貸款，每月1 期，每期償款93
    52元，前開自用小客車應存放在高雄市○○區○○路37號，
    在償畢貸款前，乙○○僅得依約占有使用標的物，不得任意
    遷移或為其他處分。詎乙○○於貸得上開款項後，未依約清
    償任何款項，並意圖為自己不法之利益，將前開自用小客車
    遷移，其亦逃匿不知去向，致台新銀行追索無著而受有損害
    。
二、案經台新銀行訴由臺灣高雄地方法院檢察署檢察官偵查後，
    聲請以簡易判決處刑。
    理  由
壹、程序方面：
一、按被告以外之人於審判外之言詞或書面陳述，除法律有規定
    者外，不得作為證據，刑事訴訟法第159 條第1 項定有明文
    。又被告以外之人於審判外之陳述，雖不符前4 條之規定，
    而經當事人於審判程序同意作為證據，法院審酌該言詞陳述
    或書面陳述作成時之情況，認為適當者，亦得為證據。當事
    人、代理人或辯護人於法院調查證據時，知有第159 條第1
    項不得為證據之情形，而未於言詞辯論終結前聲明異議者，
    視為有前項之同意，刑事訴訟法第159 條之5 第2 項亦定有
    明文。本件台新銀行汽車貸款申請書暨客戶基本資料表、車
    輛動產抵押契約書、高雄市監理處動產擔保交易登記證明書
    、存證信函、訪視工作回報書，係被告以外之人於審判外之
    書面陳述，而公訴人及被告乙○○就上開書面陳述，並未於
    本院審理過程中聲明異議，依前開刑事訴訟法第159 條之5
    第2 項之規定，應視為渠等同意將該等陳述作為證據，本院
    並審酌前開書面陳述作成時之情況均屬正常，且與本案相關
    之待證事實具有關連性，認適當作為證據，依前開刑事訴訟
    法第159 條之5 之規定，認上開陳述均具有證據能力。
二、被告以外之人於偵查中向檢察官所為之陳述，除顯有不可信
    之情況者外，得為證據，刑事訴訟法第159 條之1 第2 項定
    有明文，本件證人陳典鵬、沈孟儒於檢察官偵查中所為之證
    述內容，業經渠2 人具結擔保其證詞之真實性，且經本院提
    示後，被告及公訴人對其證據能力不爭執，是並無顯有不可
    信之情況，且與本案相關之待證事實具有關連性，自應具有
    證據能力。
貳、實體方面
一、訊據上訴人即被告（下稱被告）固不否認有與台新銀行簽立
    前開貸款及動產抵押契約，嗣其未依約償還任何貸款及未將
    上開自用小客車存放於約定地點等事實，然矢口否認有何違
    反動產擔保交易法之犯行，辯稱：伊係因為伊兒子陳典鵬向
    他人借款未還，債主找來討債公司之人向伊討債，而該等討
    債公司之人遂脅迫伊至台新銀行辦理前開貸款及動產抵押契
    約，而在簽約過程中，伊沒有看清楚相關文件即行簽名，並
    不知道相關契約之內容，而在辦妥上開事宜後，討債公司之
    人即將前開自用小客車及貸款均取走，伊實未違犯動產擔保
    交易法云云。經查，前揭犯罪事實，除被告上開供述外，並
    有
    本件台新銀行汽車貸款申請書暨客戶基本資料表、車輛動產
    抵押契約書、高雄市監理處動產擔保交易登記證明書（見偵
    1 卷第4 至7 頁）、存證信函（見偵1 卷第9 頁）、訪視工
    作回報書（見偵1 卷第11、12頁）在卷可稽，則被告有與台
    新銀行簽立上揭貸款契約及動產抵押契約，嗣未依約償還任
    何貸款金額，並將前開自用小客車遷移，其本身亦離去住所
    等事實，堪以認定。又被告於遷移前開自用小客車前後，既
    未依約繳付貸款，且自身亦離去住所，至令債權人台新銀行
    追索無著，是其遷移該自用小客車，主觀上係意圖為自己不
    法利益乙節，亦足認定。
二、被告雖以前詞置辯，然於本院審理中陳稱：因為討債公司僅
    押走伊1 人，故伊未能提出任何證據以為證明云云。經查，
    被告於偵訊中亦執前詞以為辯解，並欲以其子陳典鵬之證詞
    作為佐證，而證人陳典鵬雖於檢察官偵訊中證述：被告係遭
    地下錢莊的人押走，而該等地下錢莊的人並取走前開自用小
    客車與貸得之款項云云，然經檢察官訊及被告遭押走之時間
    、地點、方式、為何找上被告、為何認係地下錢莊的人所為
    、是何地下錢莊所押走等情，證人陳典鵬均多答以不知道，
    甚或無法回答檢察官所訊問之上開問題，且證人陳典鵬證述
    ：伊因為未與伊母親同住，故不知道是何人在何時將伊母親
    押走，僅知道是地下錢莊的人云云（見偵2 卷第18至20頁）
    ，亦顯與被告於偵訊中陳稱：押走伊之人表明說是再生討債
    公司的人，而當時伊兒子亦有在場，伊2 人同住在小港區○
    ○路27號云云（見偵2 卷第20頁）相互矛盾，是證人陳典鵬
    於偵訊中所為之證述，實無足採，自無由以之作為有利於被
    告之認定。此外，證人即台新銀行承辦本件對保之人員沈孟
    儒於偵訊中證述：依伊個人進行對保程序之習慣，因為對保
    程序性質上很簡單，原則上貸款人應不會帶同他人前來，故
    若伊遇到貸款人有帶同他人前來辦理對保之情形，伊會判斷
    貸款人是否有遭強制、脅迫之可能，並基於風險管理之考量
    ，伊會通報不予核貸，本件貸款最後有核貸，故在對保時應
    無異狀等語（見偵2 卷第55頁），可知本件貸款於辦理對保
    之時，相關狀況均屬正常，並無何異狀足以引起台新銀行承
    辦人員注意，益徵被告前開辯詞係無可採。再者，被告於本
    院審理中自陳其學歷為國中畢業，且其於本院審理中就相關
    問題均能應答自如，其智識能力要與常人無異，未遜於一般
    之人，是被告於簽署前揭契約、文件時，當能瞭解簽約後相
    關之民、刑事責任，則被告果若有遭脅迫情事，衡諸一般常
    情，應於當場即向台新銀行人員尋求協助，或在事後旋向司
    法警察機關報案請求處理，然被告卻未有上開行止，嗣亦未
    向台新銀行表示相關契約有所疑義，商討日後繳款問題，反
    而立即離去其留存與台新銀行之聯絡處所，使台新銀行追所
    無著，凡此所為，均與常理未合，亦足證明其所辯上詞難以
    採信。綜上，被告前開所辯，顯係事後卸責之詞，實無可採
    。本件事證明確，被告上揭犯行，洵堪認定。
三、核被告所為，係犯動產擔保交易法第38條之意圖不法利益，
    將標的物遷移，致生損害於債權人罪。原審因而適用動產擔
    保交易法第38條、刑法第11條前段、第41條第1 項前段，罰
    金罰鍰提高標準條例第1 條前段、第2 條，並審酌被告向告
    訴人貸得款項後即未按期繳納分期款，並將已設定動產抵押
    之標的物遷移，事後仍未與告訴人和解，犯後猶飾詞狡辯、
    態度非佳等一切情狀，酌情量處有期徒刑3 月，並諭知易科
    罰金之折算標準，其認事用法，均無違誤，量刑亦屬妥適，
    被告以其未有前開犯行為由，指摘原判決不當而提起上訴，
    為無理由，應予駁回。
據上論斷，應依刑事訴訟法第455 條之1 第3 項、第368 條，判
決如主文。
本案經檢察官甲○○到庭執行職務。
中　　華　　民　　國　　94　　年　　12　　月　　16　　日
                  刑事第五庭    審判長法　官 李嘉興
                                      法  官 林俊寬
                                      法  官 陳君杰
以上正本證明與原本無異。
不得上訴。
中　　華　　民　　國　　94　　年　　12　　月　　16　　日
                                      書記官 陳昱良
附錄本案論罪科刑條文
動產擔保交易法第38條：
動產擔保交易之債務人，意圖不法之利益，將標的物遷移、出賣
、出質、移轉、抵押或為其他處分，致生損害於債權人者，處3
年以下有期徒刑、拘役或科或併科6000元以下之罰金。
